臺灣高等法院刑事判決　　　　　　　　94年度上易字第1878號
上　訴　人　臺灣士林地方法院檢察署檢察官
被　　　告　乙○○
上列上訴人因被告妨害秘密案件，不服臺灣士林地方法院94年度
易字第454號，中華民國94年9月5日第一審判決（起訴案號：臺
灣士林地方法院檢察署94年度偵字第3805號），提起上訴，本院
判決如下：
    主  文
上訴駁回。
    理  由
一、本件公訴意旨略以：乙○○與甲○○原為夫妻，因感情不睦
    ，已離異分居。詎乙○○竟基於妨害秘密之犯意，先於民國
    （下同）93年11月12日15時23分57秒至15時32分1 秒間，帶
　　領不知情之鎖匠前往台北縣淡水鎮○○街○ 段169 號6 樓甲
  　○○之住處開啟門鎖後，無故侵入甲○○之住處（涉嫌無故
    侵入住宅部分未據告訴）；又於當日15時35分55秒至15時39
    分58 秒 間，帶領另名不詳姓名之男子進入甲○○之上開住
    處，而在甲○○臥室之床板下裝設鐵製黑色竊聽器（又稱聲
    音發訊器），而無故利用竊聽器竊聽甲○○非公開之活動、
    言論或談話，侵犯甲○○之隱私。迄93年11月13日20時許，
    甲○○返家察覺有異，始在臥室床板下發現上開竊聽器，經
    調閱門前監視錄影帶方知乃乙○○所為，並扣得上開竊聽器
    等語。
二、按，被告未經審判證明有罪確定前，推定其為無罪，犯罪事
    實應依證據認定之，無證據不得認定犯罪事實，刑事訴訟法
    第154 條定有明文。又認定不利於被告之事實，須依積極證
    據，苟積極證據不足為不利於被告事實之認定時，即應為有
    利於被告之認定，更不必有何有利之證據；事實之認定，應
    憑證據，如未能發現相當證據，或證據不足以證明，自不能
    以推測或擬制之方法，為裁判基礎；且認定犯罪事實所憑之
    證據，其為訴訟上之證明，須於通常一般之人均不致有所懷
    疑，而得確信其為真實之程度者，始得據為有罪之認定，倘
    其證明尚未達到此一程度，而有合理之懷疑存在時，自應為
    無罪之認定；最高法院30年上字第816 號、40年台上字第86
    號及76年台上字第4986號判例意旨可資參照。
三、本件公訴人認被告涉有於上揭時地無故以竊聽設備竊聽告訴
    人非公開之活動、言論或談話之犯行，無非係以上揭事實業
    據告訴人甲○○指訴歷歷，核與證人即承辦警員黃俊偉到庭
    證述屬實，且有竊聽器裝設位置照片2 幀，告訴人住處監視
    錄影帶光碟1 片及竊聽器1 只扣案可證，此外復有內政部警
    政署刑事警察局函文及檢察官勘驗筆錄各1 件在卷可按，因
    認被告涉有刑法第315 條之1 第1 款無故利用設備竊聽他人
    非公開之活動、言論或談話之罪嫌等情。
四、被告乙○○於原審審理時固不否認有於上揭時地帶同友人前
    往上址住處拿取其私人物品，但堅決否認有何上揭公訴人所
    指裝設竊聽器竊聽告訴人隱私之行為，辯稱：當時伊與告訴
    人尚未離婚，應得自由出入住處取回私人物品，伊並無必要
    裝置竊聽器，且該竊聽器僅為發射器，並未查獲接收器，不
    能證明伊有竊聽行為等語。
五、經查，
  (一)本件竊聽器查獲之經過，係因告訴人甲○○在被告當天進入
    其住處取回私人物品後，發現家中擺設遭人移動，床被抬起
    來，告訴人隨即報警，但並未發現何物遺失，翌日告訴人復
    仔細找尋，即在其臥室床底下找到1 個黑色的小盒子卡在床
    墊與木板之間，並用衛生紙包起來用橡皮筋綁著，告訴人隨
    即報警至現場拍照處理等情，業據證人即告訴人甲○○於原
    審證稱明確（原審94年8月22日審理筆錄），證人即至該住
    處現場處理之警員黃俊偉亦於原審到庭證述：「告訴人拿1
    個竊聽器到我們派出所說是她先生裝的。我們問她，在何處
    發現的？是誰裝的？她說是她先生裝的，我到她家，她說竊
    聽器被裝在床底下。我就按照她說的位置把竊聽器擺回原位
    拍照」「沒有找到接收器與錄音機」「我知道竊聽器要搭配
    錄音機與接收器」「告訴人並沒有找到錄音機與接收器」等
    語綦詳（同上審判筆錄）。是本件公訴人認扣案竊聽器乃被
    告所裝設一事，僅係依告訴人單一之指訴及查獲前一日被告
    曾至告訴人上開住處取回私人物品等情，並無其他積極證據
    可資認定確係被告所為，即告訴人亦自承伊並未親眼看到被
    告裝設該竊聽器等語（同上審判期日筆錄），縱被告查獲前
    一日確曾偕友人進入告訴人住處，但以此並不能即認定該竊
    聽器確係被告所裝設，尤以告訴人與被告當時正處於協談離
    婚之際，雙方之關係極為緊張，衡諸一般常情，自不能僅以
    告訴人事後自行提出之竊聽器1只及其指訴，而認係被告犯
    有上開罪嫌。
  (二)再者，該竊聽器之功能及是否確已錄得談話內容之情，經檢
    察官送請內政部警政署刑事警察局鑑定結果，該局認：「扣
    案之竊聽器經依頻譜分析儀測量法及電錶測量法鑑驗後，體
　　積約70mm×30mm×16mm，天線長度約220mm ，使用電池UM-3
　  , 1.5V×2pcs，發射工作頻率為398.605MHZ，內含電池2 個
    ，電壓分別為1.448V、1.456V，可正常發射傳送聲音訊號，
    有效距離在無阻隔時約150 公尺，有阻隔約4 個房間（因房
    間材質不同而有所不同），需配合相同頻率接收器及錄音機
    方可具收錄功能」「送鑑資料未附接收器及錄音機，僅依據
    聲音發訊功能之竊聽器，無法查明受鑑定竊聽器以否已錄得
    談話內容」等情，有內政部警政署刑事警察局94年2 月28日
    刑鑑字第0930017544號鑑定書及94年4 月26日刑鑑字第0940
    064972號函各1 件在偵查卷可參。準此，本件僅憑告訴人提
    出之竊聽器（聲音發訊器），並不能認定是否確有竊錄得告
    訴人個人非公開之活動、言論及談話，而刑法第315 條之1
    第1 款之罪復無未遂犯之規定，故縱認該竊聽器係被告所裝
    設，但因並未同時查獲接收器及錄音機（帶），亦不能僅以
    該聲音發訊器即科被告該刑罰。
六、綜上，本件僅憑告訴人自行提出在家中查獲之竊聽器1只及
    其單一指訴，尚不足即認係被告所為，何況僅查獲聲音發訊
    器，未同時扣得聲音接收器及錄音機（帶），亦無從認定是
    否確已錄得告訴人個人之隱私，而此為刑法所不罰之行為。
    此外復查無其他積極證據足資認定被告有何公訴人所指上揭
    犯行，揆諸首揭說明，被告被訴之犯罪尚屬不能證明，原審
    因而諭知被告無罪之判決。經核並無不當。檢察官上訴意旨
    以：按刑法第315條之1之立法理由為「目前社會使用照相、
    錄音、錄影、望遠鏡及各種電子、光學設備者，已甚普遍。
    惟以之為工具，用以窺視、竊聽、竊錄他人隱私活動、言論
    或談話者，已危害社會善良風氣及個人隱私，實有處罰之必
    要，爰增列本條，明文處罰之。至未透過工具之窺視或竊聽
    ，則依社會秩序維護法之規定，以秩序罰處罰之。」，該法
    條規定「有下列行為之一者，處三年以下有期徒刑、拘役或
    三萬元以下罰金：一、無故利用工具或設備窺視、竊聽他人
    非公開之活動、言論、談話或身體隱私部位者。二、無故以
    錄音、照相、錄影或電磁紀錄竊錄他人非公開之活動、言論
    、談話或身體隱私部位者。」，揆諸該法條之意旨，第1款
    之規定應係規範單純窺視或竊聽之行為，至於將所窺視或竊
    聽之內容予以紀錄保存，則屬該法條第2款之範疇，足見該
    法條之行為係舉動犯，並無未遂之問題，始未制定未遂犯之
    處罰規定，是原審所認尚難謂為允當云云。查本件無積極證
    據可證明被告有竊聽之行為，原審已詳為論述明確，檢察官
    仍執前詞，指摘原判決不當，核無理由，應予駁回。
七、被告經合法傳喚，無正當之理由不到庭，爰不待其陳述，逕
    行判決。
據上論斷，應依刑事訴訟法第368條、第371條，判決如主文。
本案經檢察官黃全祿到庭執行職務。
中　　華　　民　　國　　94　　年　　12　　月　　22　　日
　　　　　　　　　刑事第十五庭  審判長法　官  蔡永昌
　　　　　　　　　　　　　　　　　    法　官  蔡國在
　　　　　　　 　 　　　　　　　　　　法　官  張正亞
以上正本證明與原本無異。
不得上訴。
                                      書記官  鄭信昱
中　　華　　民　　國　　94　　年　　12　　月　　22　　日
